【裁判字號】    88,易,137
【裁判日期】    891019
【裁判案由】    詐欺
【裁判全文】
臺灣臺北地方法院刑事判決                          八十八年度易字第一三七號
    公  訴  人  臺灣臺北地方法院檢察署檢察官
    被      告  戊○○
右列被告因詐欺案件，經檢察官提起公訴（八十七年度偵字第一一九五二號），本院
判決如左：
    主  文
戊○○行使偽造私文書，足以生損害於他人，累犯，處有期徒刑拾月。
    事  實
一、戊○○於民國八十年五月間因犯詐欺罪，經台灣高等法院撤銷後判處有期徒刑六
    月確定，於八十三年二月二十四日執行完畢。竟仍不知悔改，於八十四年一月間
    ，透過不知情之丁○○（另為審理）向乙○○佯稱其係位於中國大陸之秘密組織
    ＫＯＣＣ梅花指揮總部之最高督察長，並出示該組織之授權書以取信於乙○○。
    其後即基於概括之犯意，意圖為自己不法之所有，先於八十四年一月十九日，復
    透過丁○○向乙○○表示其受指示將政府於中國大陸執政時期之美金債券一批出
    售或質押貸款，欲委託乙○○處理，旋於戊○○位於台北市○○○路○段二五０
    巷二弄一之一號四樓之住所簽署授權書一紙，並持偽造之編號Ｋ４５０３號，面
    額共計美金二千萬元之私文書美金債券四套共八張（起訴書誤載為面額為五百萬
    元之美金債券二張）交付予乙○○，約明系爭債券兌現時，獎金由二人平分，足
    生損害於美國政府及乙○○，使乙○○因而陷於錯誤，在上開戊○○住處簽發以
    彰化商業銀行（下簡稱彰化銀行）忠隆分行為付款人、帳號0000000號、
    戶名辰暐建設股份有限公司、票面金額及本票號碼如附表所示之面額共計新台幣
    （下同）七千八百七十萬元本票九紙交付戊○○收執作為擔保。後於八十四年三
    月間，戊○○基於承前之概括犯意，詐稱因公務需款急用，要求乙○○先支付部
    分款項，使乙○○因而陷於錯誤，另行簽發同前述付款人、帳號、戶名，而本票
    號碼、票面金額、到期日如附表二所示、面額共計三百二十二萬元之本票四紙交
    付戊○○，屆期因乙○○並無資力，而由丁○○自行周轉將金額存入帳戶內，使
    提示人均持以兌現。迄乙○○因無法將該債券出售或設質，始知受騙。
二、案經被害人乙○○訴由台灣台北地方法院檢察署檢察官偵查起訴。
    理  由
一、訊據被告戊○○固坦認曾有於右揭時、地將系爭美金債券交付告訴人乙○○，並
    收受乙○○交付之前述本票等事實，惟矢口否認有何詐欺之犯行，辯稱：中國大
    陸之秘密組織ＫＯＣＣ梅花指揮總部是在大陸淪陷前即由總統成立，而其確係最
    高督察長；而系爭美國債券是經由大陸人士李春雪委託其攜入台灣處理，且該債
    券均為真正，有中國大陸公證書、經法院公證處公證及美國在台協會認證文件為
    證，美國方面否認其真正係因該國不想負責；況乙○○所交付之本票均未獲兌現
    ，固其始為被害人云云。惟查：
    （一）右揭犯罪事實，業據告訴人乙○○於偵查中指訴綦詳，核與同案被告孫新
          登所述：「（本院問：當初許有交出美金債券？）有，交給甲○○，我未
          拿到。」、「（本院問：為何給三百多萬？）許說先付一點給他們，因為
          拿了美金債券許（指被告）要一點錢給他，後來有簽處理美金債券的合約
          ，先拿到美金債券後再簽約。」（見本院八十八年十月五日、八十九年一
          月二十日訊問筆錄）等情節，均大致相符。
    （二）次查，被告所交付告訴人之公債並非真正乙情，業經本院以八十九年四月
          二十八日北院文刑速八八易一三七字第九二八九號函請台灣高等法院囑託
          我國駐外單位查明美國在一九三五年至一九九七年間是否曾發行面額超過
          壹佰萬元之公債，並經駐美國台北經濟文化代表處以八十九年七月十八日
          美秘（八九）字第０００八０九號函稱：「美國發行之公債不會有拼字錯
          誤之情形，本案之債券有甚多之錯誤，：：：，故顯非真正之債券。」，
          及以八十九年八月十一日以美秘（八九）字第０００九一一號函稱：「經
          洽美財政部公債局（Bureau of Public Debt，Department of Treasure
          ），美國未曾發行Ｋ４５０３、２０２號面額五百萬及一千萬美元之債券
          。」等情，有台灣高等法院八十九年八月三日（八九）院賓文實字第一０
          三九０號函、八十九年八月二十二日（八九）院賓文實字第一一三四０號
          函各一紙，以及上開本院函件、駐美國台北經濟文化代表處函各二紙在卷
          可稽。至被告所提出之卷附中國大陸公證書一紙及經本院公證處認證之文
          件七份（均為影本），僅係證明上開文書上之簽名、蓋章確為被告所親為
          ，並非對於系爭美金公債之真偽予以識別，是被告此部分所辯亦屬無據。
    （三）第查證人丙○○於本院審理中結證稱，被告曾交付告訴人所簽發之本票予
          伊，其中三張兌現共三百多萬元，另有二張未兌現（見本院八十八年十月
          五日訊問筆錄）等語；而其中彰化商業銀行（以下簡稱彰化銀行）票號Ｗ
          Ａ0000000號、面額一百萬元、到期日為八十四年三月二十日之本
          票，係由被告交付丙○○，再由丙○○轉交陳慶忠，復交付由卓梅月提示
          兌現乙情，亦經證人丙○○（見本院八十八年十月五日訊問筆錄）、卓梅
          月（台灣高雄地方法院八十八年三月二十九日）結證在卷無訛。而告訴人
          簽發之如附表二所示、面額共計三百二十二萬元之彰化銀行本票四紙，均
          經由丁○○周轉供提示兌現，復經丁○○多次到庭證述屬實，並有彰化銀
          行西內湖分行八十九年五月十七日彰西內湖字第一０一二號函暨所附匯入
          匯款明細簿各一紙附卷可稽。足見被告於取得告訴人所簽發之前述本票後
          ，即持之加以流通使用，取得相當於票面金額之利益。
    （四）被告固一再辯稱其確係在中國大陸之秘密組織ＫＯＣＣ指揮總部之最高督
          察長，並提出該組織之授權書一紙為憑。惟該組織是否確曾存在現已無由
          考證，有本院八十九年四月二十六日北院文刑速八八易一三七字第九００
          八號函、中國國民黨中央委員會八十九年五月六日八九密文字第００九號
          函各一紙在卷可稽。又被告於本院調查中自承：「（本院問：你是ＫＯＣ
          Ｃ指揮總部的什麼人？）督察長，在大陸西安授權給我的：：：大陸淪陷
          後授權的。」（見本院八十八年三月二日訊問筆錄）等語，然觀之該授權
          書上，不僅未蓋用任何關防以辨真偽，且其上所載日期猶以「中華民國」
          紀年，實與中國大陸目前皆以「西元」作為紀年之標準相左。是其所辯顯
          屬無據，不足採信。
    （五）又被告所提出李春雪授權書一紙上，所載之授權日期為「公元一九九七年
          一月一日」、授權期限為「公元一九九七年一月一日起自一九九七年十二
          月三十一日止」。惟被告早於八十四年初即與告訴人就處理美元公債一事
          有所接洽，有被告於八十四年一月十九日所簽立之授權書一紙附卷可考。
          而對於前述二授權日期相差共約二年之久乙情，被告雖於偵查中辯稱：「
          丁某（指告訴人）說他有辦法貸款，叫我去大陸補證明。」（見偵查卷宗
          第七十九頁正面）等語，然於本院審理中復改稱係因其於與告訴人接觸之
          時，沒有辦法辦理授權事宜等語，所述原因前後不一。且被告既稱告訴人
          所簽發之本票無一兌現，則又何需至本票到期未獲兌現後之八十六年初，
          仍聽從告訴人之指示前往大陸取得李春雪之授權書，是其此部分辯詞亦顯
          有瑕疵。況果如被告所辯：「（系爭公債）是兩岸民族基金、唐宋元明清
          的財產，是屬於兩岸民族的。」、「中共亦要藉助中華民國的國號才可領
          錢。」（見本院八十八年一月二十一日訊問筆錄）云云，則衡諸常情，被
          告焉有僅得李春雪之授權即得輕易加以處分之理？是其所辯顯與常情大相
          乖違，委無足取。
    （六）此外，本件並有ＫＯＣＣ指揮總部授權書、李春雪授權委託書、保管條、
          被告授權告訴人之授權書各一紙、美國公債二紙、卷宗及梅花機密件一份
          、附表所示之本票十三紙（以上均為影本），在卷可稽。
    綜上所述，被告所辯均顯係事後卸責之詞，不足採信。本件事證明確，被告犯行
    已堪認定。
二、按刑法為國內法，採屬地主義；刑法第五條第一款至第五款之規定，雖兼採保護
    主義，但以我國國家、社會、人民之法益為保護之對象；故刑法第五條第四款所
    稱有價證券，不包括在外國發行流通之有價證券在內（最高法院七十二年台上字
    第五八七二號判例參照）。從而本件被告戊○○所持以行使之偽造美金公債四套
    八張，其性質上仍屬私文書，故核其所為，係犯刑法第二百十六條、第二百十條
    之行使偽造私文書罪及同法第三百三十九條第一項之詐欺取財罪。被告先後二次
    詐欺犯行，時間緊接，方法相同，觸犯構成要件相同之罪，顯係基於概括犯意為
    之，為連續犯，應依刑法第五十六條之規定，以一罪論，並加重其刑。查被告行
    使偽造私文書之目的係在連續向告訴人詐取財物，是所犯上開二罪間，有方法、
    目的之牽連關係，為牽連犯，應從較重之行使偽造私文書罪處斷。又被告行使偽
    造私文書部分，雖未經檢察官起訴，惟與起訴部分，有牽連犯之裁判上一罪關係
    ，已如前述，自為起訴效力所及，本院應併予審理，併此敘明。次查被告曾因詐
    欺罪，經台灣高等法院撤銷改判處有期徒刑六月，並於八十三年二月二十四日執
    行完畢，有台灣高等法院檢察署刑案紀錄簡覆表附卷可按。其受有期徒刑之執行
    完畢，五年以內再犯有期徒刑以上之罪，為累犯，依法應加重其刑。爰審酌被告
    犯罪後猶飾詞狡辯而未能坦承犯行；不思循合法正當途徑獲得財富，詐騙金額達
    三百二十二萬元，且迄未賠償被害人損失等一切情狀，量處如主文所示之刑。
據上論斷，應依刑事訴訟法第二百九十九條第一項前段，刑法第二百十六條、第二百
十條、第三百三十九條第一項、第五十五條、第四十七條，判決如主文。
本案經檢察官許永欽到庭執行職務
中      華      民    國      八十九      年      十    月    十九    日
                                      臺灣臺北地方法院刑事第九庭
                                          法  官  黃  雯  惠
右正本證明與原本無異。
如不服本判決，應於判決送達後十日內，向本院提出上訴狀。
                                          書記官  林  素  霜
中      華      民      國      八十九    年      十    月    二十三    日
附錄本案論罪科刑法條全文：
刑法第二百十六條
行使第二百十條至第二百十五條之文書者，依偽造、變造文書或登載不實事項或使登
載不實事項之規定處斷。
刑法第二百十條
偽造、變造私文書，足以生損害於公眾或他人者，處五年以下有期徒刑。
刑法第三百三十九條
意圖為自己或第三人不法之所有，以詐術使人將本人或第三人之物交付者，處五年以
下有期徒刑、拘役或科或併科一千元以下罰金。
以前項方法得財產上不法之利益或使第三人得之者，亦同。
前二項之未遂犯罰之。
〈附表一〉
┌──┬───────────┬───────────┬───────┐
│編號│  本票號碼            │   票面金額           │  到期日      │
│    │                      │  （新台幣）          │              │
├──┼───────────┼───────────┼───────┤
│一  │ＷＡ0000000    │一千零二十萬元        │八十四年四月三│
│    │                      │                      │十日          │
├──┼───────────┼───────────┼───────┤
│二  │ＷＡ0000000    │一千零二十萬元        │八十四年四月三│
│    │              │                      │十日          │
├──┼───────────┼───────────┼───────┤
│三  │ＷＡ0000000    │一千零二十萬元        │八十四年四月三│
│    │                      │                      │十日          │
├──┼───────────┼───────────┼───────┤
│四  │ＷＡ0000000    │一千萬元              │八十四年三月三│
│    │                      │                      │十一日        │
├──┼───────────┼───────────┼───────┤
│五  │ＷＡ0000000    │一千萬元              │八十四年三月三│
│    │                      │                      │十一日        │
├──┼───────────┼───────────┼───────┤
│六  │ＷＡ0000000    │一千萬元              │八十四年三月三│
│    │                      │                      │十一日        │
├──┼───────────┼───────────┼───────┤
│七  │ＷＡ0000000    │一千萬元              │八十四年三月三│
│    │                      │                      │十一日        │
├──┼───────────┼───────────┼───────┤
│八  │ＷＡ0000000    │四百萬元              │八十四年三月三│
│    │                      │                      │十一日        │
├──┼───────────┼───────────┼───────┤
│九  │ＷＡ0000000    │四百十萬元            │八十四年四月三│
│    │                      │                      │十日          │
└──┴───────────┴───────────┴───────┘
〈附表二〉
┌──┬───────────┬───────────┬───────┐
│編號│  本票號碼            │   票面金額           │  到期日      │
│    │                      │  （新台幣）          │              │
├──┼───────────┼───────────┼───────┤
│一  │ＷＡ0000000    │一百萬元              │八十四年三月二│
│    │                      │                      │十日          │
├──┼───────────┼───────────┼───────┤
│二  │ＷＡ0000000    │一百萬元              │八十四年三月二│
│    │                      │                      │十日          │
├──┼───────────┼───────────┼───────┤
│三  │ＷＡ0000000    │一百萬元              │八十四年三月二│
│    │                      │                      │十五日        │
├──┼───────────┼───────────┼───────┤
│四  │ＷＡ0000000    │二十二萬元            │八十四年三月二│
│    │                      │                      │十五日        │
└──┴───────────┴───────────┴───────┘


司法院資訊處製作；財團法人民間司法改革基金會備份。
